臺北高等行政法院判決
　　　　　　　　　　　　　　　　　　 96年度簡字第00437號
原　　　告　甲○○
被　　　告　勞工保險局
代　表　人　乙○○（總經理）
訴訟代理人　丙○○兼送達代收.
　　　　　　丁○○
上列當事人間因勞工保險條例事件，原告不服行政院勞工委員會
中華民國95年12月8 日勞訴字第0950040375號訴願決定，提起行
政訴訟。本院判決如下：
    主  文
原告之訴駁回。
訴訟費用由原告負擔。
　　事實及理由
一、事實概要：緣原告以台北市各業工人聯合會為投保單位，加
    入勞工保險為被保險人。原告以罹患雙側股骨頭壞死、雙側
    髖關節活動障害致殘，檢據向被告申請殘廢給付。經被告審
    查，以原告殘廢程度符合行政院勞工委員會（下稱勞委會）
    補充增列之殘廢給付標準表規定之第11等級，乃以95年4 月
    11日第000000000000號核定通知書（下稱原處分），核定發
    給普通傷病殘廢給付160 日計新臺幣（下同）102,400 元。
    原告不服，向勞工保險監理委員會（下稱勞保監理會）申請
    審議，經該會於95年8 月16日以95保監審字第1901號審定書
    駁回後，原告提起訴願，亦遭駁回，遂提起本件行政訴訟。
二、原告起訴意旨略稱：
  (一)原告因雙側股骨頭壞死、雙側髖關節活動障害致殘，向被告
    申請殘廢給付，被告原處分核定原告僅符合第11等級殘廢，
    惟原告雙側髖關節喪失生理活動範圍達2 分之1 以上，被告
    應重新核定原告之殘廢等級。
  (二)被告稱常人的髖關節活動度為155 至165 度，但原告曾請教
    骨科醫師，其認為正確應該因人而異，並沒有絕對。懇請鈞
    院准許原告到其他醫院診斷雙側髖關節的活動度數。
  (三)聲明請求撤銷訴願決定、爭議審定及原處分不利於原告之部
    分，並命被告再作成核付原告殘廢給付280 日計179,200元
    之行政處分；訴訟費用由被告負擔。
三、被告答辯意旨略稱：
  (一)勞委會88年5 月7 日增列勞工保險殘廢給付項目「下肢機能
    」障害系列第6 障害項目規定「兩下肢各有一大關節遺存運
    動障害者。」為第11等級殘廢，給付標準160 日。又依勞工
    保險條例第53條附表即殘廢給付標準表「下肢機能障害」附
    註二規定：下肢之機能障害「喪失機能」、「顯著運動障害
    」或「運動障害」之審定，參照上肢之各項規定。同表「上
    肢機能障害」附註二規定：「一上肢遺存顯著運動障害」，
    係指一上肢各關節遺存顯著運動障害，如左列情況者：(一)一
    上肢三大關節均遺存顯著運動障害，及該手五指均喪失機能
    者。(二)一上肢三大關節均遺存顯著運動障害者。附註三規定
    ：上肢機能障害，以生理運動範圍作審定關節機能障害之標
    準：(一)喪失機能，係指關節完全強直或完全麻痺狀態者。(二)
    顯著運動障害，係指喪失生理運動範圍2 分之1 以上者。(三)
    運動障害，係指喪失生理運動範圍3 分之1 以上者。
  (二)原告以因罹患雙側股骨頭壞死雙髖關節活動障害，申請殘廢
    給付。經被告據原告所送國立台灣大學醫學院附設醫院（下
    稱台大醫院）95年3 月28日出具之殘廢診斷書審查，原告左
    髖關節活動範圍為100 度、右髖關節活動範圍95度，其活動
    範圍喪失達正常生理運動範圍3 分之1 以上（按正常髖關節
    生理運動範圍為155 至165 度），核定其殘廢程度符合前揭
    勞委會補充增列之殘廢給付標準表規定第11等級「兩下肢各
    有1 大關節遺存運動障害者。」按原告審定殘廢之當月起前
    6 個月平均月投保薪資19,200元（日給付額640 元），發給
    第11等級普通傷病殘廢給付160 日計102,400 元。
  (三)原告申請審議，聲稱認定髖關節的活動範圍因人而異，請求
    重新鑑定云云。惟經該勞保監理會據其特約專科醫師審查，
    原告因雙側股骨頸壞死、雙髖人工關節置換術後活動受限申
    請殘廢給付，依台大醫院殘廢診斷書載「左髖關節屈曲85度
    、伸展15度、可動範圍100 度；右髖關節屈曲80度、伸展15
    度，可動範圍95度。」而髖關節正常活動度為155 度至165
    度，原告髖活動度喪失正常活動度3 分之1 以上，未達2 分
    之1 ，認被告依增列殘廢給付標準第6 項第11等級核付為合
    理，被告之原核定並無不當，而審定駁回。
  (四)原告仍不服，提起訴願，本件訴願決定略以原告主張被告以
    155 度至165 度作為認定髖關節正常活動度云云，惟原告既
    未能提出其髖關節喪失正常活動度前之角度，且本件相關審
    查程序亦未有違法之處，被告原處分自應予以尊重。
  (五)被告審核殘廢給付之承辦人員均為一般行政人員，而殘廢給
    付之申請給付與否及等級之判定，又常涉及專業醫理之判斷
    ，並非被告一般承辦人員所能逕行認定，故被告於審核給付
    案件時，除以被保險人或受益人檢附之保險資料、診斷書等
    書面資料予以審核外，如有必要，亦須另外徵詢專科醫師意
    見或實地派員訪查瞭解實情等，故法令明文規定被告或勞工
    保險監理委員會為審核保險給付或爭議事項，得調查有關之
    文件，得另行指定醫院或醫師複檢，並得通知出具診斷書之
    醫院診所檢送必要之有關診療病歷等，即雖以專門醫師診斷
    證明為依據，在無法確定殘廢等級及給付與否之前，尚須審
    酌相關病歷檢查報告、訪查報告及特約專科醫師提供之專業
    意見等，以為審核之依據，然最終審查之核定權仍在被告。
    另原告所送殘廢診斷書係由台大醫院開具，已詳實明確，原
    告所稱另指定醫院鑑定，應無必要。
  (六)聲明請求駁回原告之訴；訴訟費用由原告負擔。
四、按「被保險人因普通傷害或罹患普通疾病，經治療終止後，
    如身體遺存障害，適合殘廢給付標準表規定之項目，並經保
    險人自設或特約醫院診斷為永久殘廢者，得按其平均月投保
    薪資，依同表規定之殘廢等級及給付標準，1 次請領殘廢補
    助費，．．．。被保險人領取普通傷病給付期滿，或其所患
    普通傷病經治療1 年以上尚未痊癒，如身體遺存障害，適合
    殘廢給付標準表規定之項目，並經保險人自設或特約醫院診
    斷為永不能復原者，得比照前項規定辦理。」、「被保險人
    因職業傷害或罹患職業病，經治療終止後，如身體遺存障害
    適合殘廢給付標準表規定之項目，並經保險人自設或特約醫
    院診斷為永久殘廢者，依同表規定之殘廢等級及給付標準，
    增給50% ，1 次請領殘廢補償費。被保險人領取職業傷病給
    付期滿，尚未痊癒，如身體遺存障害，適合殘廢給付標準表
    規定之項目，並經保險人自設或特約醫院診斷為永不能復原
    者，得比照前項規定辦理。」勞工保險條例第53條及第54條
    分別定有明文。另勞委會88年5 月7 日增列勞工保險殘廢給
    付項目「下肢機能」障害系列第6 障害項目規定「兩下肢各
    有一大關節遺存運動障害者。」為第11等級殘廢，給付標準
    160 日。又依勞工保險條例第53條附表即殘廢給付標準表「
    下肢機能障害」系列第140 障害項目規定「兩下肢三大關節
    中，各有一大關節遺存顯著運動障害者」為第7 等級殘廢，
    給付標準440 日。而該表附註二規定：下肢之機能障害「喪
    失機能」、「顯著運動障害」或「運動障害」之審定，參照
    上肢之各項規定。同表「上肢機能障害」附註二規定：「一
    上肢遺存顯著運動障害」，係指一上肢各關節遺存顯著運動
    障害，如左列情況者：(一)一上肢三大關節均遺存顯著運動障
    害，及該手五指均喪失機能者。(二)一上肢三大關節均遺存顯
    著運動障害者。附註三規定：上肢機能障害，以生理運動範
    圍作審定關節機能障害之標準：(一)喪失機能，係指關節完全
    強直或完全麻痺狀態者。(二)顯著運動障害，係指喪失生理運
    動範圍2 分之1 以上者。(三)運動障害，係指喪失生理運動範
    圍3 分之1 以上者。
五、經查：
  (一)本件訴訟標的金額為179,200 元，金額在20萬元以下，應適
    用簡易訴訟程序，合先敘明。
  (二)本件原告以其因罹患雙側股骨頭壞死、雙側髖關節活動障害
    致殘，檢據向被告申請殘廢給付。經被告審查，以原告殘廢
    程度符合勞委會補充增列之殘廢給付標準表規定之第11等級
    ，乃以原處分核定發給普通傷病殘廢給付160 日計102,400
    元等情，有原告提出之勞工保險給付申請書、勞工保險殘廢
    診斷書、殘廢給付受理編審清單、原處分等為證。原告不服
    ，循序提起爭議審議及訴願均遭駁回，復提起本件行政訴訟
    。主張其曾經在跆拳隊受訓過，可以劈腿180 度，故其兩髖
    節活動範圍喪失生理活動度達2 分之1 以上云云。
  (三)查本件據原告所送台大醫院95年3 月28日出具之殘廢診斷書
    略載，原告傷病名稱「雙側股骨頭壞死」；治療經過「病人
    於92年1 月16日接受右側半人工髖關節置換術，於92年7 月
    15日接受左側減壓手術，於93年6 月3 日接受左側半人工髖
    關節手術」；殘廢部位「雙側髖關節」；肢體障害關節各關
    節可活動範圍度數表「左髖關節屈曲85度、伸展15度、活動
    範圍100 度；右髖關節屈曲80度、伸展15度，活動範圍95度
    」等情，有該殘廢診斷書影本1 份附原處分卷可參，且為兩
    造所不爭，自堪信為真正。則由上揭診斷證明書記載，參酌
    被告所提出之身體各部位關節生理運動範圍一覽表可知，原
    告髖關節活動範圍喪失達正常生理運動範圍3 分之1 以上（
    按正常髖關節生理運動範圍為155 至165 度），故被告核定
    原告殘廢程度符合上揭勞委會補充增列之殘廢給付標準表規
    定第11等級「兩下肢各有1 大關節遺存運動障害者。」，以
    原處分發給第11等級普通傷病殘廢給付160 日計102,400 元
    。原告不服，向勞保監理會申請爭議審議，經該會將相關資
    料送請其特約專科醫師審查意見略以「本病人（指原告）因
    雙側股骨頸壞死、雙髖人工關節置換術後活動受限申請殘廢
    給付，依台大醫院殘廢證明『左髖關節屈曲85度、伸展15度
    、可動範圍100 度；右髖關節屈曲80度、伸展15度，可動範
    圍95度。』而髖關節正常活動度為155 度至165 度，本病人
    髖活動度喪失正常活動度3 分之1 以上，未達2 分之1 ，認
    被告依增列殘廢給付標準第6 項第11等級核付為合理」等語
    ，有該審查意見表影本1 份附訴願卷可參。據上，可見本件
    業經勞保監理會之專業醫師歷經審查，亦認原告之殘廢程度
    符合上揭增列殘廢給付標準第6 項第11等級。
  (四)原告主張其曾經在跆拳隊受訓過，可以劈腿180 度，故其兩
    髖節活動範圍喪失生理活動度達2 分之1 以上云云，惟原告
    對於其髖關節喪失正常活動度前之角度為何、其活動範圍喪
    失程度是否確已達2 分之1 以上，並未舉證以實其說，尚難
    認為真正。且原告所提出之相關資料，並非原告本人之資料
    ，已據原告述明在卷，該資料亦不足為本件原告有利之認定
    。況衡諸一般常情，可以劈腿180 度之人，係少數人於特定
    狀況下所為，並非一般人之正常生理運動範圍，亦難以異於
    一般人之180 度之活動範圍，作為判定原告有無符合本件殘
    廢障害程度之基準。
  (五)再被告審核殘廢給付之承辦人員均為一般行政人員，而殘廢
    給付之申請給付與否及等級之判定，又常涉及專業醫理之判
    斷，並非被告一般承辦人員所能逕行認定，故被告於審核給
    付案件時，除以被保險人或受益人檢附之保險資料、診斷書
    等書面資料予以審核外，如有必要，亦須另外徵詢專科醫師
    意見或實地派員訪查瞭解實情等，故法令明文規定被告或勞
    工保險監理委員會為審核保險給付或爭議事項，得調查有關
    之文件，得另行指定醫院或醫師複檢，並得通知出具診斷書
    之醫院診所檢送必要之有關診療病歷等，即雖以專門醫師診
    斷證明為依據，在無法確定殘廢等級及給付與否之前，尚須
    審酌相關病歷檢查報告、訪查報告及特約專科醫師提供之專
    業意見等，以為審核之依據，然最終審查之核定權仍在被告
    。另原告所送殘廢診斷書係由台大醫院開具，已詳實明確，
    原告主張另指定醫院鑑定云云，核無必要，附此敘明。
五、綜上所述，原告之主張，並無可採。原處分核定發給原告普
    通傷病殘廢給付160 日計102,400 元，認事用法既無違誤，
    審議審定及訴願決定予以維持，亦無不合，原告仍執前詞及
    個人主觀之見解，訴請如聲明所示，為無理由，應予駁回。
    又本件為簡易事件，依卷內資料，事證已臻明確，爰不經言
    詞辯論為判決。惟若原告嗣後身體遺存障害程度有加重情形
    至符合殘廢給付標準表規定之請領標準時，自可再依法重新
    提出申請，併此敘明。
據上論結，本件原告之訴為無理由，爰依行政訴訟法第233條第1
項、第98條第1項前段，判決如主文。
中　　華　　民　　國　　96　　年　　8　　 月　　31　　日
                           第四庭　法　官  陳秀
上為正本係照原本作成。
本件以訴訟事件所涉及之法律見解具有原則性者為限，始得於本
判決送達後20日內向本院提出上訴狀並表明上訴理由，如已於本
判決宣示後送達前提起上訴者，應於判決送達後20日內補具上訴
理由（均按他造人數附繕本），且經最高行政法院許可後方得上
訴。
中　　華　　民　　國　　96　　年　　8　　 月　　31　　日
 　　  　　　　　　　   　　　     書記官  楊子鋒
